臺灣高等法院臺南分院刑事判決　　　　　　　　　　　　　　　　　　　行股
　　上　訴　人
　　即　被　告　甲　○　○
　　指定辯護人　本院公設辯護人　丙　○　○
右上訴人因違反毒品危害防制條例案件，不服臺灣雲林地方法院八十八年度訴字第三
五六號中華民國八十九年六月十九日第一審判決（起訴案號：臺灣雲林地方法院檢察
署八十八年度偵字第三三六二、三三六三號），提起上訴，判決後經最高法院第三次
發回更審，本院判決如左：
    主      文
原判決關於販賣第一級毒品及定應執行刑部分均撤銷。
甲○○連續販賣第一級毒品，累犯，處有期徒刑拾肆年。販賣第一級毒品所得新臺幣
陸仟元沒收，如全部或一部不能沒收時，以其財產抵償之。
      事      實
甲○○曾於民國（下同）八十二年間犯妨害家庭罪，經臺灣高等法院臺中分院判處有
期徒刑一年七月確定，已於八十五年八月十六日執行完畢，猶不知悔改，復基於意圖
營利之概括犯意，自八十七年十二月間某日起，至八十八年一月中旬某日止，連續在
在彰化縣和美鎮地○里○○路一四七號其住處，及同縣伸港鄉○○村○○鄰○○路一
巷三號其叔父王枝財住處，先後六次各以新臺幣（下同）一千元之價格，販賣第一級
毒品海洛因予乙○○得逞，共得款六千元；及先後二次各以一千元之價格，欲販賣第
一級毒品海洛因予乙○○，因無海洛因可供交付致未得逞。嗣於八十八年一月二十六
日十五時三十分許，因警查獲乙○○施用海洛因犯行，經乙○○供述海洛因來源係向
其購得始循線查獲。案經嘉義縣警察局朴子分局報請臺灣彰化地方法院檢察署呈由臺
灣高等法院檢察署移轉臺灣雲林地方法院檢察署檢察官偵查起訴。
    理      由
一、訊據上訴人即被告甲○○，固不諱言有交付海洛因予證人乙○○施用之事實；惟
    矢口否認有何販賣第一級毒品之犯行，並辯稱：係乙○○拿錢交其向他人買海洛
    因，轉交予乙○○，其僅幫乙○○調貨，並未從中賺取利潤或海洛因施用，且僅
    代為調貨三次而已，其確無販賣海洛因之情事云云。然查被告如何為右揭連續販
    賣海洛因予證人乙○○之犯罪事實，已迭據證人乙○○在警訊中證稱：「從八十
    八年元月初開始，平均二天向甲○○購買一次海洛因，每次都以一千元向甲○○
    購買，我主動前往伸港鄉○○路一巷三號向甲○○購買毒品」（八十八年一月二
    十六日警訊筆錄），在檢察官偵查中證稱：「在前幾個月我曾向甲○○買六、七
    次海洛因，要購買時我都去伸港鄉水尾村他叔叔家向他買」（見八十八年三月八
    日偵訊筆錄）、「八十八年一月份我在他叔叔伸港鄉○○路處，向他買海洛因，
    每次向他買海洛因付他一千元可使用二、三次」（見八十八年三月二十四日偵訊
    筆錄），在原審囑託彰化地方法院訊問時證稱：「曾向甲○○買過海洛因七至八
    次，每次一千元，都在他家或他叔叔家，他家住和美，詳細住址我不清楚，只知
    道如何去他家，他叔叔家住伸港鄉，我不知是不是他真正之叔叔，年約四十至五
    十歲。每次都是我拿錢去他家或他叔叔家，他就出去拿海洛因回來給我，購買的
    時間約在八十七年十二月至八十八年一月中旬，陳之住家沒有電話，我若去他家
    找不到他，就到他叔叔家找他，買了七、八次，其中有二次拿錢給他，他回來說
    買不到，拿錢還我。到他叔叔家找他並買到毒品有三次。」、「（問：之前為何
    說向他買十次？）時間已久，且被查獲後就不曾聯絡，包含有二次未買到」（見
    八十八年十二月二十七日彰化地方法院訊問筆錄）各等語在卷；嗣在本院更一審
    經本院請證人乙○○仔細想清楚後亦證稱：「向甲○○買八次海洛因，都是到甲
    ○○家裡或者到甲○○的叔叔王枝財住處買的，每次都是買一千元」、「確實向
    甲○○買八次海洛因沒錯，其中有二次沒有買到，甲○○有把錢還給我二次，實
    際是向甲○○買海洛因六次」、「問（是否你拿錢給甲○○後，甲○○馬上就把
    海洛因拿給你）答：有時甲○○馬上就把海洛因拿給我，有時甲○○拿到錢後叫
    我等一下，甲○○出去後回來才把海洛因拿給我」，並於應被告要求當庭與乙○
    ○對質亦稱：「（甲○○向乙○○說是我幫你調貨，不要害我）乙○○則說我是
    拿錢給你，你拿海洛因給我，你是否有販賣海洛因，不是我決定的」（均見本院
    上更一審卷第三十四至三十六頁），嗣在本院更二審亦證稱：「甲○○於八十七
    年十二月間到八十八年一月中旬，偶爾會去住他叔叔王枝財家，我有到甲○○家
    裡買（海洛因），也有去他叔叔王枝財家買（海洛因），共買八次左右，有二次
    沒買到，真正買到的有六次，每次買都是一千元」等語，繼在本審亦證稱：「我
    共向甲○○買海洛因八次，二次沒有成交，六次有成交，每次一千元，在甲○○
    家或他叔叔家，在警訊中講十次係一時沒有講清楚」（見本審九十一年六月四日
    訊問筆錄）各等語不移。且被告亦自承有於右揭期間，借住在其叔叔王枝財家，
    並告知證人乙○○前往其叔叔王枝財家找伊之情事，而證人乙○○上開先後多次
    之證詞，復均明確供稱曾向被告購買海洛因不移，並對被告居家環境及親屬狀況
    ，均能為詳細之描述，加以證人乙○○於八十八年一月二十六日，案發時經警所
    採集之尿液，送請嘉義縣衛生局檢驗結果，確呈嗎啡陽性反應，亦有該局八十八
    年二月二日嘉衛六字第八八０一六六二號煙毒尿液檢驗單一紙，附於彰化地檢署
    八十八年偵字第二０八六號卷第十二及十三頁可佐（見本院上更二卷第五十二、
    五十三頁），顯見證人乙○○上開所為不利於被告之證詞，並非出於憑空杜撰。
    況被告於八十八年一月間為警查獲前，曾多次以設於彰化縣伸港鄉○○路一巷三
    號，其叔叔王枝財裝設之000000000號電話，與綽號「阿吉」之陳邦吉
    及某不詳姓名之男子聯繫毒品交易，且證人乙○○亦曾自該處以上開電話對外聯
    繫，既有卷附之警方監聽譯文及原審勘驗筆錄為憑（見原審卷第一九五至一九七
    頁），益見被告確有在自家及其叔叔王枝財家兩地販賣海洛因無訛。雖被告辯稱
    曾因向證人乙○○索討一千元之欠款，與證人乙○○發生口角乙情，縱經證人王
    正吉在原審供證在卷；然考該爭執核屬日常生活細故，衡情證人乙○○尚無因此
    即誣攀被告販賣海洛因重罪之理，要不得因此即反推認證人乙○○之證詞不足採
    信。至證人乙○○先後所言向被告購得海洛因之次數，或稱十餘次，或稱六、七
    次，或稱十次，或稱七、八次，固有先後不一之瑕疵，然囿於人之記憶，應係日
    久記憶不清所致，蓋徵諸常情，一般人亦無法就為時已久之購買次數，於不同場
    合即時為前後均屬一致之答覆，況經本院歷審調查時，再三傳訊證人乙○○到庭
    仔細詳為答復時，既已再三明確答稱：「確實向甲○○買八次海洛因沒錯，其中
    有二次沒有買到，甲○○有把錢還給我二次，實際是向甲○○買海洛因六次」等
    語不移，而有如前述，且為被告利益計，應從輕認定，以證人乙○○向被告購買
    海洛因六次得逞，每次交易額為一千元，得款共計六千元，另二次購買海洛因未
    得逞之供述為可採。又觀之證人乙○○所證稱向被告購買海洛因之方式，有係拿
    錢向被告買毒品海洛因時，被告即時將海洛因交給證人乙○○，有係因身邊沒有
    海洛因，被告外出後旋回來將海洛因交予證人乙○○，顯見本件純係證人乙○○
    向被告購買海洛因，被告身邊如缺貨即外出購買後再賣予證人乙○○，應非所謂
    之幫忙「調貨」而已，且時下販賣海洛因者被查獲後，均以係幫忙調貨為由意圖
    卸責，尤以販賣毒品刑責甚重，販賣毒品者被查獲後均無所不用其極否認有販毒
    情事，是被告稱僅係幫忙證人乙○○「調貨」云者，自尚難認屬實情。又被告既
    堅詞否認有販賣海洛因之犯行，自無從查明其販入與販出海洛因之確實總價，然
    海洛因為第一級毒品，非法販賣之刑罰甚重，治安機關查緝亦嚴，被告沾染毒品
    多年，應知之甚稔，倘其無利可圖，豈會冒險販賣，其有從中獲取買賣差價之不
    法營利之意圖亦明。綜上足認被告所辯前情，要屬畏罪卸責之詞，無足取信。本
    件事證已臻明確，被告之犯行洵堪認定，應予依法論科。
二、按海洛因係毒品危害防制條例第二條所稱之第一級毒品，乃被告竟非法販賣之，
    核其六次販賣得逞部分，係犯該條例第四條第一項之販賣第一級毒品既遂罪；另
    二次販賣未得逞部分，係犯該條例第四條第五項、第一項之販賣第一級毒品未遂
    罪。其販賣前後持有第一級毒品之低度行為，已為其販賣之高度行為所吸收，不
    另論罪。其先後八次販賣第一級毒品既未遂之犯行，時間緊接，犯罪構成要件相
    同，顯係基於概括犯意反覆為之，應依連續犯規定以一罪論。其曾有前開犯罪事
    實欄所載之犯罪前科，不惟已為其所自承，並有其刑案資料查註紀錄表在卷足參
    ，其於有期徒刑執行完畢後五年內再犯本罪，為累犯，惟因販賣第一級毒品罪，
    其法定本刑為死刑及無期徒刑部分，依法不得加重外，餘併科罰金部分應依法加
    重其刑。又被告所為本件販賣第一級毒品犯行，僅販賣予證人乙○○一人，且販
    賣數量不多，所得亦微，情節尚非大盤或中盤商所得比擬，如課以法定最低度之
    無期徒刑，實仍嫌過重，真所謂情輕而法重，其犯罪情狀顯堪憫恕，應依刑法第
    五十九條規定酌減其刑。原審認被告販賣第一級毒品罪證明確，因予論罪科刑，
    固非無見。惟查被告實際販賣第一級毒品予證人乙○○之次數，為六次販賣既遂
    ，二次販賣未遂，乃原審誤認係販賣七次，且就檢察官所起訴之另三次販賣犯行
    ，置而未論，均尚有未合。被告上訴意旨，否認犯罪，指摘原審對其此部分判決
    不當，雖無足取；惟原審此部分判決既有可議，自應由本院將原判決關於販賣第
    一級毒品及定應執行刑部分，均予以撤銷改判。爰審酌被告之素行、犯罪之動機
    、目的、手段、所生危害、及其犯後態度等一切情狀，改對其量處有期徒刑十四
    年，以資懲儆。又其先後六次販賣第一級毒品既遂所得財物共六千元，亦應依法
    併予宣告沒收，如全部或一部不能沒收時，以其財產抵償之。
三、至公訴意旨另以被告尚有三次販賣第一級毒品之犯行部分，因查無證據足以證明
    該情，顯不足以證明被告有此部分犯罪；惟因公訴人認與前開成罪部分，具有裁
    判上一罪之連續犯關係，依審判不可分之原則，爰不另於主文為無罪之諭知。
四、據上論斷，應依刑事訴訟法第三百六十九條第一項前段、第三百六十四條、第二
    百九十九條第一項前段，毒品危害防制條例第四條第一項、第十九條第一項，刑
    法第十一條前段、第五十六條、第四十七條、第五十九條，判決如主文。
本案經檢察官曾顯智到庭執行職務。
中      華      民      國    九十一    年      八      月     十三     日
                                  臺灣高等法院臺南分院刑事第二庭
                                      審判長法官  林  永  茂
                                            法官  陳  清  溪
                                            法官  蘇  重  信
右正本證明與原本無異。
如不服本判決，應於判決送達後十日內向本院提出上訴狀，其未敘述理由者並應於提
出上訴狀後十日內向本院補提理由書（應附繕本)。
                                      法院書記官  劉  岳  文
中      華      民      國    九十一    年      八      月     十三     日
毒品危害防制條例第四條第一項：
製造、運輸、販賣第一級毒品者，處死刑或無期徒刑；處無期徒刑者，得併科新台幣
一千萬元以下罰金。
